【裁判字號】    90,易,2101
【裁判日期】    900724
【裁判案由】    贓物
【裁判全文】
臺灣板橋地方法院刑事判決                          九十年度易字第二一一號
    公  訴  人  臺灣板橋地方法院檢察署檢察官
    被      告  丙○○
右列被告因贓物案件，經檢察官提起公訴 (八十九年度偵字第一五五七八號)，本院
判決如左：
    主  文
丙○○故買贓物，處拘役肆拾日，如易科罰金，以參佰元折算壹日。
    事  實
一、丙○○因其所有之車號ＱＶＩ－八九五號輕型機車被不詳人士所竊，於尋獲後車
    體殘缺不全僅剩引擎堪用，乃透過友人知悉丁○○ (另案由臺灣板橋地方法院審
    理）有輕型機車車台可資販售，明知丁○○所持有之車號ＤＭＤ一二一號輕型機
    車一輛係屬來源不明之贓物（係李國修所有而由甲○○使用於民國八十九年七月
    十六日十六時許，在台北縣板橋市○○街四一之二號前失竊），竟仍以新台幣（
    下同）八千元之代價向丁○○購買，並當場由丁○○將上開輕型機車之引擎拆卸
    換裝丙○○所有之機車引擎拼裝完成後，供丙○○騎乘使用。嗣於八十九年七月
    二十五日二十時許，在台北縣中和市○○街九十號「員山游泳池」前，甲○○發
    現丙○○騎乘之輕型機車車台為其所失竊而報警查獲。
二、案經台北縣警察局中和分局報請台灣板橋地方法院檢察署檢察官偵查起訴。
    理  由
一、右揭犯罪事實，訊據被告丙○○坦承不諱，又上開車輛為甲○○於前揭時、地失
    竊等情，復據被害人甲○○於警訊中證述甚詳，其為贓物洵無疑義，並有車輛竊
    盜、車牌失竊資料個別查詢報告表－查詢車輛認可資料在卷可稽，事證明確，被
    告犯行堪以認定。
二、核被告所為，係犯刑法第三百四十九條第二項之故買贓物罪。爰審酌被告之犯罪
    動機、目的、手段、所生危害及犯罪後態度等一切情狀，量處如主文所示之刑，
    並諭知易科罰金之折算標準。又被告行為後刑法第四十一條業於九十年一月十日
    修正，於同年月十二日生效，而修正後之刑法第四十一條第一項係規定：「犯最
    重本刑為五年以下有期徒刑之罪，而受六個月以下有期徒刑或拘役之宣告，因身
    體、教育、職業、家庭之關係或其他正當事由，執行顯有困難者，得以一元以上
    三元以下折算一日。但確因不執行所宣告之刑，難收矯正之效，或難以維持法秩
    序者，不在此限。」，修正後之刑法第四十一條第一項之規定，將原得易科罰金
    者之範圍，由僅限於犯最重本刑為三年以下有期徒刑之罪擴大至犯最重本刑為五
    年以下有期徒刑之罪，二相比較，以修正後之刑法第四十一條第一項之規定，有
    利於被告，自應依刑法第二條第一項前段之規定，適用裁判時之法律即修正後刑
    法第四十一條第一項之規定，而對被告之刑諭知易科罰金之折算標準，附此敘明
    。
三、至台灣板橋地方法院檢察署所移送併辦之八十九年度偵字第二０四九八號竊盜案
    件，其移送意旨略以：被告丙○○明知所駕駛ＤＸ－３３６２號自小客車部分為
    失竊之贓車，仍於八十九年十月二十八日十五時許，在台北縣土城市○○街、金
    城路口向黃智遠借用而收受，而認被告亦涉犯刑法第三百四十九條第二項之贓物
    罪而移送併辦云云。訊據被告堅決否認右揭犯行，辯稱：該車是伊向黃智遠借的
    ，並有約定還車時地，黃智遠是做中古車修理、買賣，伊以為是他客戶之車子，
    警察查護時告知伊才知道係贓車等語。經查，證人即當初查獲之警員乙○○於本
    院調查時證稱：被告經查獲時，確實有供稱不知為贓車，向黃智遠借車，並由被
    告約黃智遠在海山高工大門口那邊見面，黃智遠先到那邊等，後來渠等才開二輛
    車載著被告過去，可能是黃智遠看到渠等有二輛車，黃智遠知道是警察所以馬上
    往三峽方向跑掉，渠等於電話中有跟黃智遠聯絡，請他出面說明，但他電話中就
    不願意且口氣很差，這輛車是當事人牽去修理，在修理廠被偷，修理廠老闆有請
    人協尋，後來修理廠老闆發現車輛報案，我們馬上去攔，但車子並無何異狀，因
    為車陣很塞，在路口紅綠燈那邊渠等之車子即開到被告前面擋住，被告經攔查時
    亦無逃匿跡象等情歷歷。而本件被告起訴故買贓物部分於警察盤查時即自承不諱
    ，並主動供其來源，移送併辦部分被告堅決否認知悉為贓車，且依常理若涉違法
    犯行，經警攔查時，多少會露出惶恐行跡，惟被告經查獲時亦無逃匿跡象，復據
    證人證述明確如前。而按刑事訴訟法第一百五十四條明定犯罪事實應依證據認定
    ，無證據不得推定犯罪事實，此項禁止推定罪狀之法則，並非僅為被告個人之訴
    訟利益而設，尤其重在發現真實以求國家刑罰權之正確行使，若無足可證明被告
    從事犯罪構成要件之積極證據，無論假定某一被告為犯人而命其自證無罪，藉以
    過濾及鎖定特定犯罪人，或推測被告涉及某項罪名，而依其自辯過程蒐求該被告
    生活經歷資料，藉以判斷其究竟有無構成特定犯罪，據非法之所許。且使用車輛
    之原因很多，亦難以單純使用車輛即推定被告知悉為贓物而成立犯罪並與本件起
    訴有罪之部分得成立連續犯，本院自無從就本件移送併辦部分併為審理，應退回
    該署為適法之處理，附此敘明。
據上論斷，應依刑事訴訟法第二百九十九條第一項前段，刑法第三百四十九條第二項
、第二條第一項前段、第四十一條第一項，罰金罰鍰提高標準條例第一條前段、第二
條，判決如主文。
本案經檢察官壽勤偉到庭執行職務
中      華      民      國    九十      年      七      月    二十四    日
                                  臺灣板橋地方法院刑事第四庭
                                      法    官    徐  子  涵
右正本證明與原本無異。
如不服本判決，應於判決送達後十日內向本院提出上訴狀 (應附繕本)。
                                      書 記 官    彭  麗  紅
中      華      民      國      九十      年    八    月       一       日
附錄本案論罪科刑法條全文：
中華民國刑法第三百四十九條
收受贓物者，處三年以下有期徒刑、拘役或五百元以下罰金。
搬運、寄藏、故買贓物或為牙保者，處五年以下有期徒刑、拘役或科或併科一千元以
下罰金。
因贓物變得之財物，以贓物論。


司法院資訊處製作；財團法人民間司法改革基金會備份。
